【裁判字號】    98,交聲,1226
【裁判日期】    981009
【裁判案由】    違反道路交通管理處罰條例聲明異議
【裁判全文】
臺灣士林地方法院交通事件裁定        98年度交聲字第1226號
原處分機關  臺北市交通事件裁決所
受處分人    甲○○
即異議人
                      1樓
上列受處分人因違反道路交通管理處罰條例案件，對於臺北市交
通事件裁所98年9 月15日所為之處分（原處分案號：北市裁申字
第裁22-ZFC71625 號），聲明異議，本院裁定如下：
        主  文
異議駁回。
        理  由
一、原處分意旨略以：異議人即受處分人甲○○於民國98年7 月
    18日9 時16分許駕駛車牌號碼7313-DE 號自小客貨車，行經
    國道3 號公路南下，於97.5公里處時，經以拍照蒐證「未保
    持行車安全距離（時速110 公里，應保持55公尺，實距不足
    ）」之違規，爰依道路交通管理處罰條例第33條第1 項第2
    款規定，裁處受處分人罰鍰新臺幣（下同）3 千元，並依同
    條例第63條第1 項第1 款之規定記違規點數1 點。
二、異議意旨略以：異議人依內政部警政署國道公路警察局第六
    警察隊（下稱國公局第六警察隊）提供之12張錄影翻拍照片
    ，顯示其車子在第2 張照片出現之時間是9 時15分4 秒，彼
    時其下駕車由內側車道切入中間車道，準備進入新竹系統交
    流道，因其右後方有部車子，其為拉開與右後方車子之距離
    ，以便切入外側車道，致與前車未保持安全距離，且舉發照
    片亦表示另有一輛偵防車採證拍照，該部偵防車應係在其右
    後方之車。而國公局第六警察隊函稱路面白色虛線長4 公尺
    ，虛線間距是6 公尺，但行車在路上根本無法算距離，且虛
    線之長度及虛線之間距均未見相關單位宣導。再者，由國公
    局第六警察隊提供之第12張照片顯示之時間是9 時15分8秒
    ，短短4 秒鐘之時間即認定異議人未保持行車安全距離殊難
    甘服，爰依法聲明異議。
三、按汽車行駛於高速公路、快速公路或設站管制之道路，不遵
    使用限制、禁止、行車管制及管理事項之管制規則而有未保
    持安全距離行為者，處汽車駕駛人3 千元以上6 千元以下罰
    鍰，道路交通管理處罰條例第33條第1 項第2 款定有明文。
    又依高速公路及快速公路交通管制規則第6 條第1 項、第2
    項規定，汽車行駛高速公路及快速公路，前後兩車間之行車
    安全距離，在正常天候狀況下，依下列規定：一、小型車：
    車輛速率之每小時公里數值除以二，單位為公尺。二、大型
    車：車輛速率之每小時公里數值減二十，單位為公尺。前項
    規定例示如下：
  ┌─────────┬────────────────┐
  │      車速        │          最小距離（公尺）      │
  │                  ├────────┬───────┤
  │ （公里／小時）   │    大型車      │    小型車    │
  ├─────────┼────────┼───────┤
  │      六十        │    四十        │    三十      │
  ├─────────┼────────┼───────┤
  │      七十        │    五十        │    三五      │
  ├─────────┼────────┼───────┤
  │      八十        │    六十        │    四十      │
  ├─────────┼────────┼───────┤
  │      九十        │    七十        │    四五      │
  ├─────────┼────────┼───────┤
  │      一百        │    八十        │    五十      │
  ├─────────┼────────┼───────┤
  │    一百一十      │    九十        │    五五      │
  └─────────┴────────┴───────┘
四、經查：
１、異議人不爭執於98年7 月18日9 時16分許駕駛車牌號碼7313
    -DE 號自小客貨車，行經國道3 號公路南下97.5公里處。異
    議人彼時於該處經拍照採證，行車時速117 公里，與前車之
    行車距離未滿55公尺，有舉發照片1 幀在卷可稽（本院卷第
    5 頁）。又依道路交通標誌標線號誌置規則第182 條第1 項
    、第2 項規定，車道線，用以劃分各線車道，指示車輛駕駛
    人循車道行駛。本標線為白虛線，線段長4 公尺，間距6 公
    尺，線寬10公分。依舉發照片所示，異議人駕駛之車與前車
    相距約有2 段白虛線外加約2 個間距之距離，職此可知異議
    人經舉發時，其與前車之行車距離約20公尺，參以彼時異議
    人行車之時速為117 公里，依前開高速公路及快速公路交通
    管制規則第6 條第1 項、第2 項所規定，其前後兩車之行車
    安全距離，應為58.5公尺，據此可知按照異議人之行車速度
    ，其並未與前車保持行車之安全距離。
２、復依國公局第六警察隊98年8 月27日函稱「本案係以經濟部
    標準檢驗局檢定合格之雷射測速照相系統由上往下拍攝，同
    時輔以攝影機全程錄影車輛行駛動線，若違規車主收到違規
    通知單後有疑慮而提出申訴，本隊即以雷射測速照相系統所
    拍攝之採證照片，核對攝影機所拍攝之畫面，以還原車輛當
    時行駛之動線」，有該函件及檢附之攝在卷可按（本院卷第
    10頁、第11頁正、背面），經比對異議人駕駛之車號7313-
    DE號自小客貨車之行車動線攝影翻拍照片（本院卷第11頁正
    、背面），異議人駕駛之車自98年7 月18日9 時15分4 秒至
    8 秒間逐漸靠近前車，且在異議人之車逐漸靠近前車之4 秒
    過程中，異議人之車右後方即外側車道並未有任何車輛，亦
    未見有任何警用偵防車，異議人變換車道並無受制於右後方
    車輛之情況，是異議人辯稱其欲切換車道至外側車道，因右
    後車有車，其只能加速前行以利切換車道，以致接近前車未
    保持安全距離云云，即與上開採證照片所示不合，不足採信
    。
３、又依汽車行駛距離及反應距離一覽表，駕駛人之一般平均反
    應力，為4 分之3 秒，故反應距離等於每秒行駛距離乘4 分
    之3 。被告當時以時速117 公里之速度行駛，其每秒行進距
    離為32.5公尺，其所需之反應距離約為24.375公尺，又依前
    述採證被告與前車約僅距離20公尺，如有偶發車狀，被告與
    前車之行車距離並不足反應距離，其危險甚明。異議人以國
    公局第六警察隊提供之12張照片採證時間僅4 秒鐘，即據認
    定其未保持行車安全距離殊難甘服，惟以被告行車速度4 秒
    鐘即行進約130 公尺，且在高速公路車速均極快，瞬間即有
    可能有車況，若未保持行車之安全距離，遇有車況即有可能
    因未保持安全距離而無法即時採取避險措施，而異議人既未
    保持行車安全距離，俱如前述，自不能以4 秒之採證錄影時
    間，否認其未保持行車安全距離之事實。
４、異議人復以相關單位未宣導路面白色虛線長4 公尺，虛線間
    距是6 公尺，且行車在路上根本無法算距離云云。惟道路交
    通標誌標線號誌置規則第182 條第2 項已明定車道線之長、
    寬、間距，不能諉為不知，況異議人係領有駕駛執照之駕駛
    人，縱不知上開規定之具體內容，憑通常一般人對距離之常
    識，豈可謂不知或無法估測安全距離約55公尺之大約長度，
    ，是異議人所辯，尚非可取。
五、綜上所述，本件異議人駕駛車牌號碼7313 -DE號自小客貨車
    ，於上開時地確有與前車未保持行車安全距離之違規行為，
    原處分機關依道路交通管理處罰條例第33條第1 項第2 款規
    定裁處異議人罰鍰3 千元，並依同條例第63條第1 項第1 款
    之規定記違規點數1 點，並無違誤，本件異議為無理由，應
    予駁回。
據上論斷，應依道路交通案件處理辦法第19條，裁定如主文。
中    華    民    國    98    年    10    月    9     日
                  交通法庭法  官  杜惠錦
以上正本證明與原本無異。
如不服本裁定，應於送達後5日內，向本院提出抗告狀。
                          書記官  蘇彥宇
中    華    民    國    98    年    10    月    9     日


司法院資訊處製作；財團法人民間司法改革基金會備份。
